臺灣基隆地方法院刑事判決　　　　　　　 96年度訴字第476號
公　訴　人　臺灣基隆地方法院檢察署檢察官
被　　　告　甲○○
上列被告因毒品危害防制條例案件，經檢察官提起公訴（96年度
毒偵字第190、496、923、947、1035號）及併案審理（96年度毒
偵字第1348、1471、1566、1715號），本院合議庭裁定由受命法
官獨任進行簡式審判程序，茲判決如下：
    主  文
甲○○施用第一級毒品，累犯，處有期徒刑壹年貳月，扣案之第
一級毒品海洛因淨重貳拾點壹捌公克、毛重約貳拾肆點伍公克（
不含塑膠袋）、含海洛因殘渣袋壹個、含海洛因之注射針筒壹支
沒收銷燬之，裝置上開第一級毒品海洛因之包裝袋玖拾參個、注
射針筒伍支沒收；又施用第二級毒品，累犯，處有期徒刑拾月，
扣案之第二級毒品安非他命毛重約參拾伍點零伍公克沒收銷燬之
，裝置上開第二級毒品安非他命之包裝袋壹拾伍個、安非他命吸
食器伍個、電子磅秤壹台、藥鏟貳支沒收；又持有第一級毒品，
累犯，處有期徒刑參月，扣案之第一級毒品海洛因淨重肆點參伍
公克沒收銷燬之，裝置上開第一級毒品海洛因之包裝袋貳個沒收
。應執行有期徒刑貳年，扣案之第一級毒品海洛因淨重貳拾肆點
伍參公克、毛重約貳拾肆點伍公克（不含塑膠袋）、含海洛因殘
渣袋壹個、含海洛因之注射針筒壹支、第二級毒品安非他命毛重
約參拾伍點零伍公克沒收銷燬之，裝置上開第一級毒品海洛因之
包裝袋玖拾伍個、注射針筒伍支、裝置上開第二級毒品安非他命
之包裝袋壹拾伍個、安非他命吸食器伍個、電子磅秤壹台、藥鏟
貳支沒收。
    事實及理由
一、犯罪事實：
    甲○○前因竊盜案件，經臺灣板橋地方法院判處有期徒刑3
    月確定，於民國（下同）92年1 月14日易科罰金執行完畢。
    又因施用第2 級毒品案件，經送觀察勒戒後，認有繼續施用
    毒品之傾向，再經裁定送強制戒治後，於89年11月23日戒治
    期滿，由臺灣臺東地方法院檢察署檢察官於89年11月27日以
    89年戒毒偵字第88號為不起訴處分確定；再因施用第1 級毒
    品及第2級毒品案件，經臺灣高等法院判處有期徒刑11月、9
    月，應執行有期徒刑1年5月確定；又因施用第1 級毒品案件
    ，經本院判處有期徒刑1 年確定，上開二案接續執行，於96
    年1月21日執行完畢。竟仍不知警惕，基於持有第1級毒品海
    洛因之犯意，於96年1月26日下午2時許，在基隆市○○路16
    巷口，為警查獲持有第1級毒品海洛因2包合計淨重4.35公克
    。另不知戒除毒癮，復基於反覆施用第一級毒品海洛因之犯
    意，自96年2月中旬某日起至同年7月28日止，在台北市○○
    路的租屋處、基隆市○○○路162之1 號2樓住處或基隆巿愛
    一號魚市場附近庫內，以針筒注射之方式，施用第一級毒品
    海洛因多次，平均每天施用1至2次；又基於反覆施用第二級
    品安非他命之犯意，自96年1月25日起至同年7月28日止，亦
    在上述地點等處，將毒品安非他命置放在玻璃球吸食器內燒
    烤吸其煙霧之方式，施用第二級毒品安非他命多次，平均每
    天施用1次。復另行起意，於96 年1月26日下午2時許，在基
    隆市○○路16巷口，持有第1級毒品海洛因2包合計淨重4.35
    公克。嗣分別為警於(一)96年2 月4日1時30分許，在基隆市○
    ○路79號前查獲；(二)96年3月22日4時50分許，在基隆市○○
    ○路118 號前查獲，並扣得第一級毒品海洛因22包合計淨重
    6.28公克、含海洛因殘渣袋1個、第二級毒品安非他命6包毛
    重約24.55公克、安非他命吸食器3個，經採其尿液送驗結果
    ，呈嗎啡及安非他命陽性反應；(三)96年4 月21日17時20分許
    ，在基隆市○○街35號前查獲，並扣得第一級毒品海洛因39
    包合計淨重12.58公克、第二級毒品安非他命4 包毛重約3公
    克、注射針筒2 支、安非他命吸食器1個、電子磅秤1台、藥
    鏟2 支，經採其尿液送驗結果，呈嗎啡及安非他命陽性反應
    ；(四)96年5 月1日淩晨零時50分許，在基隆市○○路320號前
    查獲，並扣得第一級毒品海洛因2 包合計淨重1.32公克、注
    射針筒1 支，經採其尿液送驗結果，呈嗎啡及安非他命陽性
    反應；(五)96年5月16日18時10分許，在基隆市○○○路133巷
    口查獲，並扣得第一級毒品海洛因1包毛重0.4公克，經採其
    尿液送驗結果，呈嗎啡及安非他命陽性反應；(六)96年5 月19
    日17時許，在基隆市○○路112 號前查獲，並扣得第一級毒
    品海洛因22包合計毛重12.7公克、第二級毒品安非他命4 包
    毛重約5.5公克、注射針筒2 支、安非他命吸食器1個，經採
    其尿液送驗結果，呈嗎啡及安非他命陽性反應；(七)96年6 月
    17日2 時15分許，在基隆市○○路上查獲，經採其尿液送驗
    結果，呈嗎啡及安非他命陽性反應；(八)96年7月6日19時許，
    在基隆市○○街60號前查獲，並扣得第一級毒品海洛因7 包
    合計毛重11.4公克、含海洛因之注射針筒1 支、第二級毒品
    安非他命1包毛重約2公克，經採其尿液送驗結果，呈嗎啡及
    安非他命陽性反應；(九)96年7 月27日17時45分許，在基隆市
    ○○○路136號前拘提到案。
二、程序事項
    本件被告甲○○所犯者非為死刑、無期徒刑、最輕本刑為3
    年以上有期徒刑之罪或高等法院管轄第一審案件，其於準備
    程序進行中，先就被訴事實為有罪之陳述，經告知其簡式審
    判程序之要旨，並聽取公訴人、被告之意見後，本院業已依
    刑事訴訟法第273條之第1項之規定，裁定由受命法官獨任以
    簡式審判程序進行本案之審理。
三、認定事實所依據之證據及理由：
  (一)被告自白：被告於本院審理中自白其於前述時、地施用第一
    級海洛因及第二級毒品安非他命、持有第一級毒品之犯行事
    實，其任意自白核與下列事證相符，應堪可採為證據。
  (二)尿液檢驗結果：台灣尖端先進先技醫藥股份有限公司濫用藥
    物檢驗報告九紙，足證被告經警查獲後採集之尿液經檢驗結
    果，呈施用第一級毒品海洛因代謝後之嗎啡陽性反應，第二
    級毒品安非他命代謝後之安非他命陽性反應。
  (三)扣案物證：扣案之被告所有第一級毒品海洛因65包淨重24.5
    3公克（有法務部調查局鑑定書4紙在卷可稽）、第一級毒品
    海洛因30包毛重約24.5公克、含海洛因殘渣袋1 個、含海洛
    因之注射針筒1支，第二級毒品安非他命15包毛重約35.05公
    克，及裝置上開第一級毒品海洛因之包裝袋95個、裝置上開
    第二級毒品安非他命之包裝袋15個、注射針筒5 支、安非他
    命吸食器5個、電子磅秤1台、藥鏟2支可資佐證。
  (四)臺灣高等法院被告前案紀錄表在卷可按，足證被告確有如事
    實欄所載之觀察勒戒、徒刑執行等情形。
二、論罪及科刑之理由：
  (一)查海洛因、安非他命分係毒品危害防制條例所列管之第一級
    、第二級毒品，此為該條例第2條第2項第1款、第2款所明定
    。按犯毒品危害防制條例第10條施用毒品之罪者，檢察官應
    聲請法院裁定，令被告入勒戒處所觀察、勒戒，令勒戒處所
    陳報，認受觀察、勒戒人無繼續施用品傾向者，應即釋放，
    並為不起訴之處分；認有繼續施用毒品傾向者，則由檢察官
    聲請法院裁定令入戒治處所強制戒治，俟強制戒治期滿，再
    行釋放，並由檢察官為不起訴處分。惟依上揭規定觀察勒戒
    或強制戒治執行完畢釋放後，5 年內再犯施用毒品罪者，檢
    察官應依法追訴，毒品危害防制條例第20條第1項、第2項、
    第23條第2項分別定有明文。
  (二)核被告於初犯施用毒品案件後之5 年以內，再犯施用第一級
    毒品海洛因、第二級毒品安非他命之行為，係犯毒品危害防
    制條例第10條第1項之施用第一級毒品罪、同條第2項之施用
    第二級毒品罪。被告持有第一級毒品海洛因之低度行為，應
    為施用第一級毒品之高度行為所吸收，不另論罪。被告於96
    年1 月26日持有海洛因之行為，另犯毒品危害防制條例第11
    條第1項之持有第1級毒品罪。
  (三)被告前後多次施用第1級、第2級毒品之犯行，時間密接，且
    依社會通念，足可認為係基於一個意思決定所為之具有反覆
    性及延續性之行為，乃學理上所稱之「集合犯」，應僅成立
    一罪。按刑事法若干犯罪行為態樣，本質上原具有反覆、延
    續實行之特徵，立法時既予特別歸類，定為犯罪構成要件之
    行為要素，則行為人基於概括之犯意，在密切接近之一定時
    、地持續實行之複次行為，倘依社會通念，於客觀上認為符
    合一個反覆、延續性之行為觀念者，於刑法評價上，即應僅
    成立一罪。學理上所稱「集合犯」之職業性、營業性或收集
    性等具有重複特質之犯罪均屬之，例如經營、從事業務、收
    集、販賣、製造、散布等行為概念者是（最高法院95年度臺
    上字第1079號判決意旨參照）。查毒品因具有成癮性、濫用
    性，故立法實務首重以刑事處遇方式戒斷行為人毒癮，於無
    法達此戒斷之效果時，始依法追訴處罰，而施用毒品本身具
    備反覆、延續之行為特徵，持續多次施用毒品為此類犯罪之
    典型或常態，於刑法評價上，施用毒品應僅成立集合犯，而
    論以一罪。未經公訴人起訴部分，因與本院認定有罪部分有
    前述集合犯關係，本院自得併予審理。
  (四)被告所犯上開三罪間，犯意各別，行為互殊，罪名不同，應
    予分論併罰。
  (五)又被告前曾受事實欄所載有期徒刑之執行，有臺灣高等法院
    被告前案紀錄表在卷可稽，其於有期徒刑之執行完畢後，5
    年內再犯有期徒刑以上之罪，為累犯，應加重其刑。本院審
    酌被告犯罪之動機，曾有施用毒品前科仍不知悔改、戒除，
    一再持有、施用毒品，惟犯罪後坦承犯行，且所犯之施用毒
    品犯行乃戕害自己身心健康，尚未危及他人等一切情狀，分
    別量處如主文所示之刑，並定其應執行之刑。
  (六)扣案之第一級毒品海洛因65包淨重24.53 公克、第一級毒品
    海洛因30包毛重約24.5公克（不含塑膠袋）、含海洛因殘渣
    袋1個（因量微無法分離）、含海洛因之注射針筒1支（因量
    微無法分離），第二級毒品安非他命15包毛重約35.05 公克
    ，應依毒品危害防制條例第18條第1 項前段之規定，宣告沒
    收銷燬之。另扣案裝置上開第一級毒品海洛因之包裝袋95個
    、裝置上開第二級毒品安非他命之包裝袋15個、注射針筒5
    支、安非他命吸食器5個、電子磅秤1台、藥鏟2 支，係被告
    所有，供本案犯罪之所用之物，業據被告於本院審理時供明
    在卷，依刑法第38條第1項第2款之規定，宣告沒收。
據上論斷，應依刑事訴訟法第273條之1、第299條第1項前段，毒
品危害防制條例第23條第2 項、第10條第1項、第2項、第11條第
1項、第18條第1 項前段，刑法第11條前段、第47條第1項、第51
條第5款、第38條第1項第2款，判決如主文。
本案經檢察官乙○○到庭執行職務
中　　華　　民　　國　　96　　年　　8 　　月　　3 　　日
                  刑事第二庭法    官  齊潔
以上正本證明與原本無異。
如不服本判決應於收受本判決後10日內向本院提出上訴書狀，其
未敘述上訴理由者，並得於提起上訴後10日內向本院補提理由書
狀（均須按他造當事人之人數附繕本）「切勿逕送上級法院」。
中　　華　　民　　國　　96　　年　　8 　　月　　3 　　日
                            書 記 官  潘端典
附錄論罪法條：
毒品危害防制條例第10條
施用第一級毒品者，處 6 月以上 5 年以下有期徒刑。
施用第二級毒品者，處 3 年以下有期徒刑。
毒品危害防制條例第11條
持有第一級毒品者，處3年以下有期徒刑、拘役或新臺幣5萬元以
下罰金。
持有第二級毒品者，處2年以下有期徒刑、拘役或新臺幣3萬元以
下罰金。
持有專供製造或施用第一、二級毒品之器具者，處1年以下有期
徒刑、拘役或新臺幣1萬元以下罰金。
持有毒品達一定數量者，加重其刑至二分之一，其標準由行政院
定之。
毒品危害防制條例第18條
查獲之第一、二級毒品及專供製造或施用第一、二級毒品之器具
，不問屬於犯人與否，均沒收銷燬之；查獲之第三、四級毒品及
製造或施用毒品之器具，無正當理由而擅自持有者，均沒入銷燬
之。但合於醫藥、研究或訓練之用者，得不予銷燬。
前項合於醫藥、研究或訓練用毒品或器具之管理辦法，由法務部
會同行政院衛生署定之。
